臺灣臺中地方法院民事裁定
110年度抗字第278號
抗  告  人  祭祀公業楊同興

法定代理人  楊基星  
相  對  人  楊宣明  
上列當事人間因本票裁定事件，抗告人對於民國110年10月12日
本院民事庭司法事務官所為110年度司票字第5484號裁定提起抗
告，本院合議庭裁定如下：
    主    文
抗告駁回。
抗告程序費用新臺幣壹仟元由抗告人負擔。
    理    由
一、抗告意旨略以：抗告人與相對人無資金往來，亦未積欠相對
    人債務，抗告人不可能簽發原裁定附表所示之29張本票（下
    合稱系爭本票）交付相對人，且抗告人之大小章一直由管理
    人保管中而從未遺失，系爭本票明顯係偽造或變造；另相對
    人亦從未向抗告人提示付款，自不得行使追索權。又原裁定
    准許相對人依週年利率百分之6計算之利息請求，亦不符法
    律規定，爰依法提起抗告，請求廢棄原裁定等語。
二、按執票人向本票發票人行使追索權時，得聲請法院裁定後強
    制執行，票據法第123條定有明文。又本票執票人依上開法
    條規定，聲請法院裁定許可對發票人強制執行，係屬非訟事
    件，此項聲請之裁定及抗告法院之裁定，僅依非訟事件程序
    ，以審查強制執行許可與否，並無確定實體上法律關係存否
    之效力，法院僅就本票形式上之要件是否具備予以審查，即
    為已足，至於當事人間實體上之爭執，應循訴訟程序以資解
    決，殊不容於裁定程序中為此爭執（最高法院56年台抗字第
    714 號、57年台抗字第76號裁定意旨參照）。次按本票既載
    明免除作成拒絕證書，則執票人聲請裁定准予強制執行時，
    自毋庸提出已為付款提示之證據。苟發票人抗辯執票人未為
    提示，依票據法第124條準用同法第95條但書之規定，即應
    由發票人負舉證之責，且此乃關係執票人得否行使追索權之
    實體問題，亦應由票據債務人另行提起訴訟，以資解決（最
    高法院84年度台抗字第22號、93年度台抗字第83號裁定意旨
    可參）。再按本票發票人得記載對於票據金額支付利息及其
    利率；利率未經載明時，定為年利6釐，為票據法第124條準
    用第28條第1項、第2項所明定。
三、經查：相對人主張其執有抗告人所簽發免除作成拒絕證書之
    系爭本票，詎經提示未獲付款，爰依票據法第123條規定聲
    請裁定許可強制執行等情，已據其提出本票29張為證（原本
    已發還，影本附卷），且核本票形式要件並無不符，其發票
    人欄有抗告人之簽章，形式上抗告人為發票人，原裁定予以
    准許，並無不合。至抗告意旨所述系爭本票為偽造或變造之
    抗辯，涉及本票實體上爭執，尚非於本件非訟事件程序所得
    審究，抗告人就此實體上爭執事項，應依訴訟程序另謀解決
    。此外，系爭本票已載明免除作成拒絕證書，則相對人聲請
    裁定准予強制執行時，毋庸提出已為付款提示之證據，應由
    抗告人就相對人未為提示負舉證責任，惟抗告人並未提出他
    證以實其說，此部分抗辯即無可採。又系爭本票上均無記載
    利息及利率之約定，原審依上開規定為形式審查，裁定系爭
    本票利息按週年利率百分之6計算，即無違誤。從而，本件
    抗告為無理由，應予駁回。
四、按對於非訟事件，依法應由關係人負擔費用者，法院裁定命
    關係人負擔時，應一併確定其數額，非訟事件法第24條第1
    項定有明文，爰依法確定本件抗告程序費用額如主文第2項
    所示，由抗告人負擔。
五、據上論結，本件抗告為無理由，依非訟事件法第46條、第21
    條第2項、第24條第1項，民事訴訟法第495條之1第1項、第4
    49條第1項、第95條、第78條，裁定如主文。
中　　華　　民　　國　　110 　年　　11　　月　　25　　日
                  民事第四庭  審判長  法  官  黃渙文
                                      法  官  林婉昀
                                      法  官  蔡家瑜　　
以上正本係照原本作成。　　　　　　　　　　　　　　　　
本裁定除以適用法規顯有錯誤為理由，不得再抗告；如提起再抗
告，應於收受送達後10日內委任律師為代理人向本院提出再抗告
狀(須附繕本1份)，並繳納再抗告裁判費新臺幣1000元。
中　　華　　民　　國　　110 　年　　11　　月　　25　　日
                                      書記官  蔡秀貞